臺灣高等法院刑事判決　　　　　　　　 96年度上易字第271號
上　訴　人
即　被　告　甲○○
上列上訴人因竊盜案件，不服臺灣臺北地方法院95年度易緝字第
196 號，中華民國95年12月21日第一審判決（起訴案號：臺灣臺
北地方法院檢察署87年度偵字第17690 號暨移送併辦案號：臺灣
新竹地方法院檢察署88年度偵字第5203號），本院判決如下：
    主  文
上訴駁回。
    事  實
一、甲○○前於民國（下同）80年間因竊盜案件，經臺灣臺北地
    方法院判處有期徒刑10月，上訴後經本院判決駁回上訴確定
    ，並於82年9 月17日執行完畢。又於83年間因竊盜案件，經
    臺灣臺北地方法院判處有期徒刑1 年，上訴後經本院判決駁
    回上訴確定，於86年8月13日縮短刑期假釋出獄 (須至88年3
    月6日始假釋期滿，此部分不構成累犯)，猶不知警惕，竟基
    於意圖為自己不法所有之概括犯意，先後於：(一)87年8 月25
    日中午12時許，至臺北市○○街75號4 樓中華經濟研究院第
    一研究所430 室，趁戊○○、丙○○、己○○、乙○○等人
    員外出用餐，研究室大門未上鎖之際，進入研究室內，竊取
    戊○○所有之皮夾內的美金支票1張 (票面金額600 元)、美
    金999元，港幣200元、紐西蘭幣15元、人民幣300 元，丙○○所有之運動背包內之新台幣（下同）1 千元，己○○所有
    之皮夾1個（內有台新銀行信用卡1張、郵局、彰化銀行、台
    新銀行之提款卡各1張、身分證、健保卡、機車駕照各1張及
    700元），乙○○所有之皮夾內的新台幣600元等物後，於同
    日中午12時15分許欲離去之際，為用餐完畢返回研究室之丙○○發現而報警查獲。(二)87年10月12日中午12時30分許，進
    入新竹市○○路○段101號國立清華大學化學館3 樓315號實
    驗室內，乘無人之際，竊取丁○○所有而置於手提袋內之黑
    色皮包1個（內有現金500元、信用卡等），嗣見該校學生陳
    韋邑進入該實驗室，一時心虛而將所竊得之黑色皮夾丟棄於
    椅子底下，惟仍為陳韋邑、丁○○報警查獲。
二、案經臺北市政府警察局大安分局報請臺灣臺北地方法院檢察
    署檢察官偵查起訴，暨新竹市警察局第二分局報請臺灣新竹
    地方法院檢察署檢察官移送併案審理。
    理  由
一、上訴人即被告甲○○固不否認竊取上揭犯罪事實(一)部分之事
    實，但矢口否認竊取上揭犯罪事實(二)所指之皮包，辯稱：新
    竹清華大學部分，伊有進去實驗室內，並未翻動地上之包包
    ，只是用腳踢一下，剛好彎腰要偷時，被害人就進來了，並
    未偷著，且伊非累犯，本院應為台灣士林地方法院95年字簡
    第703號竊盜案所吸收云云。
二、惟查：
  (一)上揭事實，業據被告於原審坦承不諱（見原審卷第39頁背面
    ），核與證人戊○○、丙○○、己○○、乙○○、陳韋邑等
    人於警詢、證人丁○○於警詢及臺灣新竹地方法院87年11月
    23日訊問時之證述相符（見87年度偵字第17690 號卷第8至9
    頁、第10至11頁、第12至13頁、第14至15頁、臺灣新竹地方
    法院檢察署87年度偵字第7030號卷第4頁背面至第5 頁、第8
    頁至第9 頁、臺灣新竹地方法院87年度易字第2548號卷第37
    頁背面至第38頁背面），並有戊○○、丙○○、己○○、乙○○、丁○○等人所出具之贓物認領保管單在卷可稽（見87
    年度偵字第17690 號卷第16至19頁、臺灣新竹地方法院檢察
    署87年度偵字第7030號卷第14頁），堪認被告之自自，核與
    事實相符，自堪採為認定犯罪之證據。被告事後翻供，顯係
    卸責之詞，不足採信。
  (二)依卷附台灣士林地方法院95年字簡字第703 號被告另案竊盜
    之判決書所示（下稱後案），其犯罪時間為88年8 月22日，
    而本件竊盜之犯罪時間分別為87年8 月25日、87年10月12日
    ，兩件相隔有十個月至一年之久，且後案之犯罪地點為台北
    市○○路○ 段，本件之犯罪地點為台北市○○街、新竹市，
    並非在同處犯罪，顯係另行起意犯罪，自難認係基於概括犯
    意而連續為之。此外復查無有何其他裁判上一罪之事由，無
    從併為審理。被告認兩案應併案審理，顯有誤會，自不足採
    。
  (三)綜上所述，本案事證已臻明確，被告之犯行已可認定，應予
    依法論科。
三、查被告行為後，刑法部分條文已於94年1月7日修正，於同年
    2月2日公布，並於95年7月1日施行，其中刑法第2條第1項規
    定: 「行為後法律有變更者，適用行為時之法律，但行為後
    之法律有利於行為人者，適用最有利於行為人之法律」，且
    刑法施行法亦於95年6月14日修正，於95年7月1 日施行，增
    訂第1條之1規定：「中華民國94年1月7日刑法修正施行後，
    刑法分則編所定罰金之貨幣單位為新臺幣。94年1月7日刑法
    修正時，刑法分則編未修正之條文定有罰金者，自94年1 月
    7日刑法修正施行後，就其所定數額提高為30倍。但72年6月
    26日至94年1月7日新增或修正之條文，就其所定數額提高為
    3倍」。經綜合比較：
  (一)本件被告所犯之刑法第320條第1項之竊盜罪，於94年1月7日
    雖未經修正，但因該條項規定有罰金刑，依上開刑法施行法
    第1條之1，雖改以新台幣為罰金之單位並提高30倍，惟因修
    正前之罰金單住為銀元，與新台幣之折算比例為三比一，又
    因前刑法分則有關條文罰金之倍數亦經修正前罰金罰鍰提高
    標準條例提高為10倍，因而依修正後之刑法施行法第1條之1
    規定提高30倍，就罰金之最高額而言，實與修正前罰金之最
    高額相同，惟罰金之最低額部分，因刑法第33條第5 款亦經
    修正，罰金最低額由銀元1元以上，提高為1千元以上，並以
    百元為單位，因而適用修正後刑法之規定對被告較為不利。
  (二)修正後刑法第56條連續犯之規定業經刪除，此雖非犯罪構成
    要件之變更，惟顯已影響行為人刑罰之法律效果，自屬法律
    變更，參酌最高法院95年第8 次刑事庭會議決議意旨，以適
    用修正前刑法第56條規定論以連續犯，對被告較為有利。
  (三)基上，依新刑法第2條第1項規定，本件應適用修正前刑法第
    33條第5款、第56條。
四、核被告所為，係犯刑法第320條第1 項之竊盜罪。被告先後2
    次竊盜之犯行，時間緊接，所犯為構成要件相同之罪，顯係
    基於概括犯意為之，為連續犯，應依修正前刑法第56條之規
    定，論以一罪，並加重其刑。被告在事實欄(一)之犯行，係在
    一個場地，同時竊取戊○○、丙○○、己○○、乙○○等人
    之財物，係一個行為同時侵害四個人之法益，為想像競合犯
    。修正後刑法第55條雖將後段部分牽連犯部分刪除，但其前
    段關於想像競合犯之規定並無變更，而其但書規定係科刑之
    限制，為法理之明文化，非屬法律之變更，並無適用新刑法
    第2條第1項比較新舊法適用之問題，應適用現行有效之刑法
    第55條規定，論以一個同種之竊盜罪（參照最高法院95年台
    上字第5589號判決）。又被告所為事實攔(二)之犯行，雖未經
    檢察官起訴，惟此部分之犯行與已起訴之事實欄(一)所示之竊
    盜犯行間，具有連續犯之裁判上一罪關係，基於審判不可分
    之原則，已為起訴效力所及，本院自應併予審究。又被告前
    於80年間因竊盜案件，經原審法院判處有期徒刑10月，嗣經
    本院判決上訴駁回而確定，並於82年9 月17日執行完畢，此
    有本院被告前案紀錄表在卷可按，被告於受有期徒刑之執行
    完畢後，5 年以內故意再犯本見有期徒刑以上之罪，不論依
    刑法第47條修正前、後之規定，均構成累犯，並無所謂「有
    利或不利之情形」，應無適用新刑法第2條第1項比較新舊法
    適用之問題，應依現行有效之修正後刑法第47條第1 項規定
    ，論以累犯（參照最高法院95年台上字第5589號判決），並
    遞加重其刑。
五、原審以被告犯行事證明確，犯行可以認定，適用刑法第2 條
    第1項前段、第320條第1 項，修正前刑法第56條、第47條（
    原審誤為修正前刑法，惟結果並無不同），罰金罰鍰提高標
    準條例第1 條前段，並審酌被告正值壯年，不思正途賺取財
    物，竟2 次侵害他人之財產權，動機不佳，惟所竊取之財物
    均經被害人領回，且被告犯後坦承犯行，態度尚佳等一切情
    狀，量處有期徒刑拾月，以示警惕。經核其認事用法，並無
    不合，所量之刑，亦稱允適。被告上訴意旨略以：(一)本件非
    累犯，且與另犯竊盜案件係同一案件，為既判力所及，應為
    免訴判決。(二)其另犯竊盜案，現由臺灣臺北地方法院檢察署
    檢察官偵辦中（95年度偵緝字第2844號、第2845號），請求
    併案審理云云。惟查：被告所犯構成累犯，及與台灣士林地
    方法院95年字簡字第703 號竊盜案並無裁判上一罪關係，均
    已如上述。至被告另於90年5月30日上午8時40分許，在臺北
    市○○路○段144巷59號國立台灣大學食品科技研究所203研
    究室，竊取楊欣儀所有黑色皮包1個 (內有新台幣100元、國
    民身分證及駕駛執照各1張)之犯行，業據臺灣臺北地方法院
    檢察署檢察官偵查終結，並聲請簡易處刑判決，有臺灣臺北
    地方法院檢察署檢察官95年度偵緝字第2844號、第2845號聲
    請簡易判決處刑書在卷可據（見本院卷第30至32頁），然上
    開竊盜犯行與本件之犯罪時間相距長達2年6月之久，且犯罪
    地點、被害人均非相同，應係隨機犯罪之偶然犯，核與本件
    觀察，應係分別獨立起意，難認係基於概括犯意連續為之，
    自無連續犯之裁判上一罪關係，被告請求併案審理，顯無理
    由。綜上，被告上訴意旨，任意片面指摘原判決不當，為無
    理由，應予駁回。
據上論斷，應依刑事訴訟法第368條，判決如主文。
本案經檢察官田炳麟到庭執行職務。
中　　華　　民　　國　　96　　年　　4 　　月　　18　　日
　　　　　　　　　刑事第十庭    審判長法　官　楊炳禎
　　　　　　　　　　　　　　　　　　  法　官　陳博志
　　　　　　　　　　　　　　　　　　  法　官　李春地
以上正本證明與原本無異。
不得上訴。
                                      書記官　蘇秋
中　　華　　民　　國　　96　　年　　4 　　月　　20　　日
附錄：本案論罪科刑法條全文
中華民國刑法第320條：
（普通竊盜罪、竊佔罪）
意圖為自己或第三人不法之所有，而竊取他人之動產者，為竊盜
罪，處 5 年以下有期徒刑、拘役或 5 百元以下罰金。
意圖為自己或第三人不法之利益，而竊佔他人之不動產者，依前
項之規定處斷。
前二項之未遂犯罰之。
